【裁判字號】    97,交訴,12
【裁判日期】    971118
【裁判案由】    公共危險等
【裁判全文】
臺灣臺東地方法院刑事判決              97年度交訴字第12號
公  訴  人  臺灣臺東地方法院檢察署檢察官
被      告  丁○○
                    (另案於臺灣岩灣技能訓練所執行中)
上列被告因公共危險等案件，經檢察官提起公訴 (97年度偵字第
927號)，本院判決如下:
    主  文
丁○○從事業務之人，因業務上過失傷害人，處有期徒刑月，
減為有期徒刑壹月又拾伍日。又駕駛動力交通工具肇事，致人受
傷而逃逸，處有期徒刑壹年，減為有期徒刑陸月。應執行有期徒
刑柒月。
    犯罪事實
一、丁○○為設於臺北縣板橋市○○路○段124巷4號 5樓至尊通
    運有限公司 (下稱至尊公司 )所僱用之司機，平日以駕駛遊
    覽車為業，為從事業務之人，於民國96年3月6日晚上，駕駛
    至尊公司所有車牌號碼 876－HH號遊覽車，沿臺北市○○○
    路○段由西往東方向行駛，而於同日晚上6時40分許，行經忠
    孝東路2段與新生南路1段交岔路口，原應注意汽車行經行人
    穿越道，遇有行人穿越時，應暫停讓行人先行通過，且行駛
    時，駕駛人應注意車前狀況，並隨時採取必要之安全措施，
    而依當時天候雨、夜間有照明、路面鋪設柏油、濕潤、無缺
    陷、視距良好等情況，並無不能注意之情事，竟疏未注意貿
    然左轉駛往新生南路1段，不慎撞擊沿忠孝東路2段由東往西
    方向行走在行人穿越道之丙○○，致丙○○受有右腳挫擦傷
    併第一、二腳趾遠端趾骨骨折、右臀部挫傷等傷害。詎丁○
    ○明知肇事而未留在現場並施以必要之救護，復為規避責任
    ，而另基於駕駛動力交通工具肇事致人受傷而逃逸之犯意，
    竟未採取任何救護措施即駕車離去，嗣經姓名年籍不詳之路
    人騎乘機車搭載丙○○攔下丁○○，並由丙○○報警處理而
    查獲上情。
二、案經丙○○訴由臺灣臺北地方法院檢察署檢察官呈轉臺灣高
    等法院檢察署檢察長令轉臺灣臺東地方法院檢察署檢察官偵
    查起訴。
    理  由
一、按被告以外之人於審判外之言詞或書面陳述，除法律有規定
    者外，不得作為證據；又被告以外之人於審判外之陳述，雖
    不符合同法第159 條之1 至第159 條之4 之規定，但經當事
    人於審判程序同意作為證據，法院審酌該言詞陳述或書面陳
    述作成時之情況，認為適當者，亦得為證據；又當事人、代
    理人或辯護人於法院調查證據時，知有第159 條第1 項不得
    為證據之情形，而未於言詞辯論終結前聲明異議者，視為有
    前項之同意，刑事訴訟法第159 條第1 項及第159 條之5 分
    別定有明文。查本判決下列所引用之下列各項證據方法之證
    據能力，當事人於本院準備程序及審判期日中均表示無意見
    而不予爭執，且迄至言詞辯論終結前亦未再聲明異議，本院
    審酌該等言詞陳述及書面陳述作成時之情況，並無不宜作為
    證據之情事，依刑事訴訟法第159 條之5 之規定，自得作為
    證據，合先敘明。
二、訊據被告丁○○固對於上揭時、地駕駛車號 876－HH號遊覽
    車在上開交岔路口進行左轉而擦撞告訴人丙○○，致告訴人
    受有右腳挫擦傷併第一、二腳趾遠端趾骨骨折、右臀部挫傷
    等傷害之事實坦承不諱，惟矢口否認有何肇事逃逸犯行，辯
    稱: 伊當時並不知道自己有撞到人，是路人攔下伊時才知道
    撞到人，以及對方有受傷，伊並不是故意肇事逃逸云云。經
    查:
  (一)被告於上揭時、地，駕駛上開車輛貿然左轉時，撞擊告訴人
    丙○○，致告訴人丙○○當場倒地，而受有右腳挫擦傷併第
    一、二腳趾遠端趾骨骨折、右臀部挫傷之傷害，以及被告並
    未下車協助救護，即駕駛上開車輛離去等情，業據證人即告
    訴人丙○○於本院審理時結證在案。並有道路交通事故現場
    圖、道路交通事故調查報告表(一)(二)各 1份、現場及車輛照片
    12張等在卷可參。（參偵查卷(一)第11頁、第23頁至第23頁反
    面、偵查卷(三)第24頁至第26頁）。
  (二)被告雖辯以不知道發生車禍云云。惟查: 被告於偵查中及本
    院準備程序時就其於肇事當時是否知悉與他人發生車禍一事
    ，說詞前後反覆。惟其於本院審理中供稱: 剛開始伊並不知
    道發生車禍，係那個年輕人喊伊，伊才探頭出來看到告訴人
    躺在那邊時等語 (見本院卷第49頁 )，若被告當天在上開肇
    事路口係順利左轉，而未與他人發生車禍，則被告何出「會
    探頭出去看告訴人躺在那邊」之言。且依證人即告訴人丙○
    ○於檢察官偵查時證稱：伊沿忠孝東路北科大穿越新生南路
    的馬路時，被告車子駕駛座下方的車燈附近撞到伊的背，車
    輪也壓到伊的腳趾，被告撞到伊後，有停下來，停了約幾秒
    鐘等語 (見偵查卷(二)第18頁 )，及本院審理時結稱: 發生車
    禍時，被告有探頭出來看，並在現場停很久，等到伊站起來
    並且把掉的東西都撿好之後，被告就開走了。被告有停在現
    場約一分鐘左右，就立刻開走等語（參本院卷第42頁），若
    被告當天在前開肇事路口係順利左轉，而未與告訴人發生車
    禍，其當無在行駛的路中短暫停留之必要。參以證人丙○○
    於警詢及偵訊時證稱: 路人扶伊起來時，伊看到遊覽車慢慢
    離去，伊就請路人幫忙記下車牌，事後路人載著伊去攔下被
    告。當時被告之遊覽車已往北行駛至八德路口時才停車等語
    ( 見警卷(一)第21頁、偵查卷(二)第18頁 )，及在本院審理時具
    結證稱: 有個機車騎士協助伊把掉落的東西拿起來，並問伊
    要不要去追被告，後來伊就和那位機車騎士一起去追被告，
    是在下一個路口停紅綠燈的時候追到被告，且有一段蠻長的
    距離等語 (見本院卷第42頁 )，核與證人即到場處理之員警
    乙○○到庭具結證稱: 印象中肇事車輛停放在新生南路、八
    德路口附近，臺北市○○○路與八德路中間的距離應該有超
    過500公尺等語 (見本院卷第37頁)相符，益證告訴人上開指
    述非虛。再佐以被告於本院審理時亦供稱：撞擊發生後，伊
    沒有踩煞車，因當時在路口遊覽車不可能馬上就停下來等語
    ( 見本院卷第45頁 )，足見被告於撞擊發生後，確無減速行
    駛或採取煞停措施之舉，而仍以相同行車速度繼續往前行駛
    ，迨由不知名之路人旋即騎車搭載告訴人自後追及被告，並
    大聲喊叫被告停車，且被告此時於路口正巧停等紅燈之際，
    斷已無法繼續高速行駛而去，被告始將該遊覽車停放在該路
    段車道上。從而，縱令被告於撞擊後，最終有將該遊覽車在
    距離撞擊點約 500公尺之新生南路與八德路口處予以停放，
    但核諸上列各該客觀情狀，被告於車禍發生後既全無減速、
    煞停之舉，在合理推估之反應及煞車範圍之外，猶仍往前行
    駛近 500公尺，且係遭路人騎車攔停及遊覽車在該段路口停
    等紅燈之情狀下，始為停車之舉，其逃逸行為已著手實施至
    少 500公尺乙節，當屬明確。復佐以被告當時所駕駛者為遊
    覽車，該種車輛駕駛座位較一般自小客車為高，且車頭距離
    駕駛座距離較短，駕駛人駕駛時視野及視線所及範圍較廣，
    亦較容易掌握車前狀況，且當時告訴人遭撞擊時係撞及被告
    所駕駛之遊覽車駕駛座之下方車燈附近，車輪亦壓到伊腳趾
    ，被告撞到伊後有停下約 1分鐘，且係駕駛座的正前方撞到
    伊，所以被告不可能沒有看到等語，業經證人丙○○於偵訊
    及本院審理時證述在卷 (見偵卷(二)第18頁、本院卷第42頁 )
    ；基上所陳，顯見事發當時被告主觀上不可能毫無「可能擦
    撞到告訴人，且告訴人因撞擊而受有傷害」之主觀懷疑甚至
    認識之存在。縱採被告所辯：當時因在路口發生擦撞，為怕
    阻礙交通，所以並無煞車就讓車子緩緩往前行駛，事後機車
    騎士喊伊，伊有打方向燈並告知那騎士到旁邊談等語 (見本
    院卷第45頁 )，惟參以證人乙○○到庭結稱: 伊到現場時，
    當時新生南路與臺北市○○○路 ○段一直到八德路的這段路
    口，車流量還算正常等語 (見本院卷第37頁 )，及證人丙○
    ○到庭證稱: 被告所駕駛之遊覽車於肇事後至停止時，並未
    開啟方向燈，且仍行走於中間的車道，而非停靠路邊等語 (
    見本院卷第44頁 )，是客觀上被告肇事後至少亦應有開啟方
    向燈，且減速向路邊停靠之舉動，然被告非但無上開舉動，
    甚且至少維持原速繼續向前方駛去，係事後機車騎士搭載告
    訴人攔下被告後，被告始靠邊停，則被告於事故發生後所表
    現之上開客觀舉止，顯然難認有何試圖停車為實施救護之行
    為，且綜觀全案現存事證，亦難認被告有何正當理由必須將
    該肇事車輛駛離現場一段距離之必要。
  (三)按汽車行駛時，駕駛人應注意車前狀況，並隨時採取必要之
    安全措施; 汽車行經行人穿越道，遇有行人穿越時，無論有
    無交通指揮人員指揮或號誌指示，均應暫停讓行人先行通過
    ，道路交通安全規則第94條第3項及第103條第 2項分別定有
    明文。查案發當時天候為雨，雖為夜間然有照明，路面為濕
    潤無缺陷之柏油路面，雖因道路施工路邊有圍籬之設置，然
    視距良好，並無不能注意之情事，有道路交通事故現場圖、
    道路交通事故調查報告表(一)(二)、現場及車輛照片12張在卷可
    參。被告行駛至上開肇事地點時，係屬左轉車輛，若其確有
    遵守交通法規，應不致於自後撞擊告訴人丙○○，衡諸上開
    客觀情況，故被告確有未注意車前狀況之過失，甚為明確。
    且告訴人於本件車禍後確受有右腳挫擦傷併第一、二腳趾遠
    端趾骨骨折、右臀部挫傷等傷害，並有財團法人基督復臨安
    息日會臺安醫院診斷證明書影本 1件在卷可稽。故被告疏未
    注意，明顯違反客觀之注意義務，與告訴人所受之傷害間，
    具有相當之因果關係。
  (四)再按汽車駕駛人駕駛汽車肇事致人受傷或死亡者，應即採取
    救護措施及依規定處置，並通知警察機關處理，不得任意移
    動肇事汽車及現場痕跡證據，道路交通管理處罰條例第62條
    第 3項定有明文。又因道路交通事故之發生，常非於己之鄰
    親家里，時有告救不能情事，乃科以肇事者須即採取救護或
    其他必要措施，並應向警察機關報告之法定義務，以防因就
    醫延誤致生無謂傷亡，並俾得通知傷亡者家屬到場，以明責
    任，是凡肇事人於行車肇事致人受傷或死亡，未即採取救護
    或其他必要措施，並向警察機關報告，即駕車逃逸者，均應
    依該規定處罰，至其嗣後是否受刑事訴追及已否與被害人或
    其家屬達成民事和解，賠償損失，對其應受處罰一節，並不
    生影響。職是之故，汽車駕駛人駕駛汽車肇事，不論其責任
    之歸屬為何，即有義務留在肇事現場，採取救護或其他必要
    措施，並向警察機關報告，以維護他人之生命與其他用路人
    之交通安全。又刑法第185條之4之肇事致人死傷逃逸罪，則
    以處罰肇事後逃逸之駕駛人為目的，俾促使駕駛人於肇事後
    能對被害人即時救護，以減少死傷，該罪之成立祇以行為人
    有駕駛動力交通工具肇事，致人死傷而逃逸之事實為已足，
    至行為人有否過失，則非所問（最高法院96年度台上字第72
    67號刑事判決意旨參照）。查本件被告丁○○駕駛遊覽車行
    經上開車禍發生地點，自後撞及告訴人丙○○，被告對於上
    開被害人有可能因本件車禍事故受傷一節，應有所認識，其
    竟未採取救護或其他必要措施，並向警察機關報告，即行駕
    車離去，嗣經不知名之路人騎車搭載告訴人攔下始行停車，
    其主觀上確有肇事逃逸之故意甚明。被告前開辯詞，均不足
    採信。
  (五)綜合上述，本件被告與告訴人發生車禍事故，致被害人受傷
    ，其非但未下車進行救助即駕車逃離現場。從而，其業務過
    失傷害、肇事致人受傷而逃逸之犯行，事證明確，洵堪認定
    ，應予依法論處。
二、核被告丁○○所為，係犯刑法第185條之4之駕駛動力交通工
    具肇事致人受傷而逃逸罪及刑法第284條第2項前段業務過失
    傷害罪。又其逃逸既係在肇事行為發生後，顯屬為規避責任
    之另行起意行為，是被告所犯上開 2罪，犯意各別，行為互
    殊，應予分論併罰。另被告丁○○受僱於至尊公司擔任司機
    ，平日需駕駛至尊公司所有遊覽車，載運客人，已據被告供
    明在卷，足見被告係以駕駛為業務之人。其駕駛至尊公司遊
    覽車肇事行經行人穿越道不依規定讓行人優先通行而肇事致
    告訴人受傷害，所犯業務過失傷害部分，應依道路交通管理
    處罰條例第86條第1項規定加重其刑。又道路交通管理處罰
    條例第86條第1項之規定，明定汽車駕駛人於一定違規之情
    形駕駛汽車致人傷亡，依法應負刑事責任時，始有適用，換
    言之，係肇事者在一定之違規情形下依法應負過失致人於死
    或過失傷害之刑事責任時，始有適用，而刑法第185條之4，
    駕駛動力交通工具肇事，致人死傷而逃逸者之罪，其立法意
    旨係對一般動力交通工具駕駛人肇事致人死傷而逃逸之處罰
    ，旨在懲罰肇事逃逸，自無上開道路交通處罰條例第86條第
    1 項之適用，最高法院92年度臺非字第60號判決要旨可資參
    照，附此敘明。爰審酌被告丁○○係因駕駛車輛之疏失而致
    告訴人丙○○受傷，復於肇事後逃逸，狡詞飾卸以圖免刑責
    ，造成司法資源之浪費，嚴重危害大眾安全，及其品行、犯
    罪之動機、目的、手段、智識程度、犯罪所生之損害、告訴
    人所受之傷勢及檢察官求刑尚屬允當等一切情狀，量處如主
    文所示之刑。又被告丁○○所為本件之肇事逃逸及業務過失
    傷害犯行，其所犯係最重本刑為五年以下有期徒刑以下之刑
    之罪，且犯罪時間係在96年4月24日以前，爰依中華民國96
    年罪犯減刑條例第2條第1項第3款之規定，減其刑期二分之
    一，而諭知如主文所示之減得之刑。
據上論斷，應依刑事訴訟法第299條第1項前段，刑法第185條之4
、第284條第2項前段、第51條第5款，刑法施行法第1條之1第1項
、第2項前段，道路交通管理處罰條例第86條第1項，中華民國96
年罪犯減刑條例第2條第1項第3款、第7條，判決如主文。
本案經檢察官甲○○到庭執行職務。
中    華    民    國    97    年    11    月    18    日
                  交通法庭  審判長法  官  李水源
                                  法  官  盧亨龍
                                  法  官  蔡慧雯
以上正本證明與原本無異。
如不服本判決應於收受本判決後10日內向本院提出上訴書狀；上
訴書狀應敘述具體理由。未敘述上訴理由者，應於上訴期間屆滿
後20日內向本院補提理由書狀（均須按他造當事人之人數附繕本
）。「切勿逕送上級法院」。
告訴人或被害人對於本判決如有不服，請書具不服之理由狀，請
求檢察官上訴者，其上訴期間之計算係以檢察官收受判決正本之
日期為準。
                                  書記官  尹玉琪
中    華    民    國    97    年    11    月    19    日
附錄本案論罪科刑法條：
刑法第185條之4、第284條第2項
刑法第185條之4
駕駛動力交通工具肇事，致人死傷而逃逸者，處6月以上5年以下
有期徒刑。
中華民國刑法第284條
（過失傷害罪）
因過失傷害人者，處6月以下有期徒刑、拘役或5百元以下罰金 ，
致重傷者，處1年以下有期徒刑、拘役或5百元以下罰金。
從事業務之人，因業務上之過失傷害人者，處 1 年以下有期徒刑
、拘役或1千元以下罰金，致重傷者，處 3年以下有期徒刑、拘役
 或2千元以下罰金。


司法院資訊處製作；財團法人民間司法改革基金會備份。
